【裁判字號】    97,上訴,517
【裁判日期】    970313
【裁判案由】    偽造貨幣等
【裁判全文】
臺灣高等法院刑事判決                 97年度上訴字第517號
上  訴  人
即  被  告  乙○○
選任辯護人  黃柏彰律師
上列上訴人因偽造貨幣等案件，不服臺灣板橋地方法院96年度訴
字第1882號，中華民國96年12月19日第一審判決（起訴案號：臺
灣板橋地方法院檢察署95年度偵字第24496號），提起上訴，本
院判決如下：
    主  文
上訴駁回。
    事  實
一、葉錫麟基於行使偽造通用紙幣之犯意，於民國95年底，在臺
    北縣、臺中縣等地，反覆持偽造之通用紙幣（面額均為新臺
    幣10 0元、號碼均為BM231076YG），向商家購買香煙及食品
    等物前後共計8次，而行使偽造之通用紙幣，惟因遭前揭商
    家發覺有異，而拒收上開偽造之紙幣，葉錫麟始未得逞。葉
    錫麟復於96年2月14日19時許，在臺北縣板橋市○○○路○段
    亞東醫院捷運站前，見甲○○所有、車號為AOE-5 61號重型
    機車上之鑰匙3支尚未取下，竟意圖為自己不法之所有，徒
    手竊取上開機車1臺及鑰匙3支。嗣於同年3月13日15時30分
    許，在臺北縣板橋市○○路275巷93號前，為警查獲，再於
    同日21時50分許，在臺北縣板橋市○○路○段52號臺北縣政
    府警察局板橋分局，自其身上扣得前開偽造之紙幣16紙。
二、案經臺北縣政府警察局板橋分局報告臺灣板橋地方法院檢察
    署檢察官偵查起訴。
    理  由
一、訊據上訴人即被告乙○○坦承持有上開偽造百元紙幣為警查
    獲等情，惟否認有何行使偽造通用紙幣以及竊盜犯行，辯稱
    ：偽鈔是在整理家中時找到的，伊準備拿去臺灣銀行兌換，
    並不清楚是假鈔，亦沒有拿去用，警詢及偵訊時並沒有說有
    拿假鈔去買東西等語，是警察亂編的。又關於竊盜機車部分
    ，是因為機車擋到大門，妨害交通，伊將機車移動而已，沒
    有要竊盜之意云云。
二、經查：
（一）關於行使偽造通用紙幣部分：
    (1)本件經原審勘驗被告於警詢、偵訊之錄音內容，被告確於
      警詢及偵訊時自白有拿這些偽鈔在臺北縣、臺中縣等處商
      家買香菸或吃飯使用，但大家都不要等語無訛，有原審勘
      驗筆錄四份在卷可稽。觀諸上開警、偵訊之對話詢答內容
      均屬流暢，一問一答之下，亦未見有何異狀。是被告辯稱
      伊未於警詢及偵訊時自承拿假鈔去買東西云云，應無足採
      。被告選任辯護人謂：被告之警詢及偵訊筆錄均不具證據
      能云云，亦無可採。
    (2)又扣案之百元紙鈔十六張均以彩色噴墨方式仿印，無凹版
      印紋凸起效果，紙張非鈔券紙，無水印，安全線以黏貼箔
      膜（含面額數字）仿鈔券正面五段裸露部分，左下角面額
      數字以噴墨方式仿折光變色油墨，號碼均為BM231076YG，
      經鑑定均屬偽造一節，有中央印製廠96年4 月12日中印發
      字第0960001642號函及所附鑑定報告一件附於偵查卷可稽
      。且上開偽鈔號碼均為相同之BM231076YG號，通常人均可
      得知顯屬偽鈔無訛，否則焉有十六張鈔票號碼相同之理？
    (3)被告復自承有拿上開鈔票去買東西，大家都不要等情。被
      告所行使上開偽鈔之商家既已察覺被告所使用之鈔票有問
      題，而多次被商家拒收鈔票，顯見其對於所持有行使之鈔
      票係偽鈔一節，主觀上難謂無認識。
    (4)綜上所述，被告所辯應無足採，其此部分之犯行，應堪認
      定。
（二）關於竊盜部分：
    (1)證人即查獲員警黃煒欽於原審審理中到庭證稱：我和另一
      位執勤的同事在執行巡邏勤務時，在查獲地點看到一輛贓
      車，我們躲在附近埋伏，當被告出現的時候，看到被告將
      鑰匙插在贓車上發動時，我們就上前逮捕他。（你們查獲
      被告的時候，被告正在牽機車還是坐上去騎乘機車？）他
      已經坐上去騎乘，而且也把安全帽戴上去。（你們查獲被
      告的時候，被告對該機車是贓車有何表示？）他說他之前
      在亞東醫院附近停車的時候，他自己的機車被竊，他就看
      到另一輛機車上有鑰匙未拔，他就直接騎走。（你發現那
      輛贓車的時候，該贓車有無擋到其他人員或車輛進出的情
      形？）沒有。（查獲地點是否是一個公園？）公園外。（
      那邊會有垃圾車進出嗎？）隔壁是資源回收場。（機車停
      放地點會阻擋資源回收車輛進出嗎？）不會等語（見原審
      96年11月28日審判筆錄）。證人對於本件查獲被告之過程
      敘述甚為詳細，又與被告亦無怨隙，衡情實無故意誣攀之
      理，其證述當可採信。
    (2)經原審勘驗被告於警詢之筆錄內容，被告亦自承有將該車
      發動等語無訛。縱該機車阻礙交通，衡諸常情，至多予以
      搬移即可，而無發動機車之必要。更何況被告所述機車阻
      礙交通等情，均為證人黃煒欽所否認，已如前述，被告所
      辯有違常理，而無可採。被告選任辯護人聲請使喚證人黃
      煒欽證明被告並未發動機車云云；惟查該證人已於原審審
      理中行交互結問時結稱：被告將鑰匙插在車上發動時，
      即上前逮捕等語（見原審卷第64頁），事證已明，本院認
      無再予傳喚之必要。
    (3)此外，並有被害人甲○○之指述、扣押物品目錄表、贓物
      認領保管單等件在卷可資佐證。此部分事證亦臻明確，被
      告犯行亦堪予認定。
三、核被告乙○○所為，係犯刑法第一百九十六條第一項、第三
    項之行使偽造通用紙幣未遂罪及同法第三百二十條第一項之
    竊盜罪。被告行使偽造通用紙幣未遂，依既遂犯之規定減輕
    其刑。被告以偽造之通用紙鈔冒充真鈔而矇混行使，其行使
    偽造通用紙鈔之行為，本含有詐欺之性質，應為行使偽造通
    用紙鈔行為所吸收，不另論詐欺罪。公訴意旨認應另論詐欺
    取財未遂罪一節，尚有所誤。又被告反覆持百元偽鈔，向商
    家行使前後約8次，欲支付買香菸、吃飯之價金，惟遭商家
    發覺有異而拒收，致未達其行使之目的，於客觀上應可認為
    符合一個反覆、延續性之行為觀念，在刑法評價上，即應僅
    成立一罪。被告所犯上開二罪間，犯意各別，行為互殊，應
    分論併罰。
四、原審認事證明確，適用上開規定，並審酌被告行使偽造之通
    用紙幣，有礙正常金融秩序之建立，惟偽鈔之數量及面額尚
    非甚巨，當係一時貪圖小利致罹刑章；另兼衡其所竊取財物
    之價值以及被害人所受損害程度，以及犯罪後仍未能坦承犯
    行，誠心悔過，態度非佳等一切情狀，分別量處有期徒刑一
    年八月、六月。又本件被告犯罪時間係在九十六年四月二十
    四日以前，其所犯上開二罪均合於中華民國九十六年罪犯減
    刑條例第二條第一項第三款之規定，且非同條例第三條所定
    不得減刑之罪（刑法第一百九十六條第一項未在減刑之列，
    但同條第三項未遂犯則得予減刑），是併依上開減刑條例規
    定予以減輕其刑各二分之一，並定其應執行刑為有期徒刑一
    年。復敘明扣案之偽造百元紙鈔十六張，為偽造之通用紙幣
    ，不問屬於犯人與否，應依刑法第二百條之規定宣告沒收。
    於判決理由詳予論述，經核認事用法及量刑均無不合。被告
    提起上訴，否認犯罪，應無理由，而予駁回。
據上論斷，應依刑事訴訟法第368條，判決如主文。
本案經檢察官吳國南到庭執行職務。
中    華    民    國    97    年    3     月    13    日
                  刑事第十六庭  審判長法  官  葉騰瑞
                                      法  官  莊明彰
                                      法  官  吳鴻章
以上正本證明與原本無異。
行使偽造通用紙幣部分，如不服本判決，應於收受送達後10 日
內向本院提出上訴書狀，其未敘述上訴之理由者並得於提起上訴
後10日內向本院補提理由書（均須按他造當事人之人數附繕本）
。
其他部分不得上訴。
                                      書記官  魏淑娟
中    華    民    國    97    年    3     月    13    日
附錄：本案論罪科刑法條全文
中華民國刑法第196條
（行使收集或交付偽造變造通貨、幣券罪）
行使偽造、變造之通用貨幣、紙幣、銀行券，或意圖供行使之用
而收集或交付於人者，處3年以上10年以下有期徒刑，得併科5千
元以下罰金。
收受後方知為偽造、變造之通用貨幣、紙幣、銀行券而仍行使，
或意圖供行使之用而交付於人者，處 5 百元以下罰金。
第 1 項之未遂犯罰之。
中華民國刑法第320條
（普通竊盜罪、竊佔罪）
意圖為自己或第三人不法之所有，而竊取他人之動產者，為竊盜
罪，處 5 年以下有期徒刑、拘役或 5 百元以下罰金。
意圖為自己或第三人不法之利益，而竊佔他人之不動產者，依前
項之規定處斷。
前二項之未遂犯罰之。


司法院資訊處製作；財團法人民間司法改革基金會備份。
